臺灣高等法院臺南分院刑事判決　　　　　　　九十一年度上易字第九九三號　　Ｃ
　　　上　訴　人　臺灣臺南地方法院檢察署檢察官
　　　上　訴　人
　　　即　被　告　甲　○　○
　　　被　　　告　丁　○　○
　　　右一人輔佐人
　　　即被告之子　乙　○　○
右上訴人因被告等傷害案件，不服臺灣臺南地方法院九十一年度易字第六六九號中華
民國九十一年七月八日第一審判決（起訴案號：臺灣臺南地方法院檢察署九十一年度
營偵字第五四五號），提起上訴，本院判決如左：
      主      文
上訴駁回。
      事      實
一、甲○○於九十一年二月二十日上午七時三十分許，在臺南縣東山鄉南一○○線北
    勢寮段路旁，與丁○○因稻田灌溉用水之事發生爭執，甲○○竟基於普通傷害之
    犯意，徒手以拳頭毆打丁○○，致丁○○受有頭部傷害、胸部挫傷、兩肘關節挫
    傷及四肢擦傷之傷害。
二、案經丁○○訴由臺南縣警察局白河分局報請臺灣臺南地方法院檢察署檢察官偵查
    起訴。
      理      由
甲、被告甲○○有罪部分：
一、訊據上訴人即被告甲○○雖供承有於上揭時、地因稻田灌溉用水之事，與告訴人
    丁○○起爭執，惟矢口否認有何傷害之犯行，辯稱：當天丁○○把灌溉用水閘門
    關起來，農民沒水可用，伊叫丁○○打開水門，丁○○說這不關伊的事，並出手
    打伊、推倒伊，惟伊並未出手毆打丁○○，丁○○所受傷害係雙方拉扯跌倒在地
    後，自行碰撞柏油路面所致。且和解係丁○○委請管區警員戊○○提出，由村長
    丙○○及施其中至伊家中試以新臺幣（下同）三萬元和解，丙○○主動表示願意
    幫忙負擔一萬五千元，其妻李鄧恨為息事寧人，願拿出一萬五千元和解，伊未毆
    打丁○○，應無條件和解，故未予理會云云。
二、經查：
（一）右揭傷害事實，業據丁○○於偵、審中指訴綦詳，並有丁○○所提行政院衛生
      署新營醫院乙種診斷證明書、傷害診斷書各乙份及其受傷後所攝照片二幀在卷
      足憑，復經證人即東山鄉聖賢村村長丙○○於原審及本院調查時證稱：當天早
      上，丁○○就來找伊，她左臉頰瘀腫、胸部受傷，衣服髒兮兮的，並告知是為
      灌溉用水之事與甲○○起爭執，甲○○出手打她，並表示要就醫等語（詳原審
      卷第六三頁、本院九十一年九月二十五日訊問筆錄），核與丁○○指訴受傷部
      位及經過等情節相符，另衡諸丁○○於案發後，立即向證人丙○○說明被毆經
      過請求援助等情，足信其所言當非攀誣之情。故被告甲○○確有傷害丁○○之
      犯行。
（二）甲○○雖辯稱：丁○○因出手毆打伊，才不慎自行跌倒，碰撞柏油路面而受傷
      云云，然觀諸前揭診斷書所示丁○○受傷部位，分散於頭部、胸部、兩肘關節
      及四肢等處，倘若跌倒所造成，傷勢當不致遍布身體各處，且依警卷內傷害診
      斷書所示，丁○○之傷勢除手肘、手指擦傷外，尚有頭部腫塊、手肘瘀傷（詳
      警卷之傷害診斷書），應非僅跌倒撞及柏油路面所致，被告甲○○所辯應係飾
      卸之詞，要無足採。
（三）又本件事發後，曾由東山鄉聖賢村村長丙○○調解甲○○與丁○○間傷害糾紛
      未成立一節，業據丙○○證述屬實（詳原審卷第六四頁、本院九十一年九月二
      十五日訊問筆錄），雖甲○○否認同意負擔一萬五千元醫藥費，而丙○○則證
      稱：甲○○當時確曾同意等語，惟此均係雙方事後和解條件上之歧異，無礙被
      告前揭傷害犯行之認定。至於丁○○雖主張其於上開傷害事件中，亦受有耳膜
      破裂之傷害，並提出奇美醫院診斷證明書為證，然經原審向奇美醫院調取丁○○病歷資料，丁○○係於九十一年三月十四日才至奇美醫院就診，發現耳膜外
      傷破裂，嗣於同年五月間住院手術耳疾，有病歷資料一份在卷可參（詳原審卷
      第二八頁以下），而丁○○於九十一年二月二十日即案發日就醫之新營醫院診
      斷證明書中，並無耳膜破裂記載，故尚難證明丁○○於九十一年三月十四日就
      醫時之耳膜傷害與本件事故有直接關聯，併此敘明。
三、核被告甲○○所為，係犯刑法第二百七十七條第一項傷害罪。原審以被告甲○○
    罪證明確，因予適用刑法第二百七十七條第一項、第四十一條第一項前段，罰金
    罰鍰提高標準條例第一條前段、第二條規定，並審酌被告甲○○與丁○○係因農
    田灌溉用水之事而起糾紛，竟不循理性溝通方式以止紛爭，反以暴力毆打手段而
    生事端，及其犯罪之動機、目的、所生危害、犯罪後態度等一切情狀，量處拘役
    四十日，並諭知如易科罰金以三百元折算一日之標準，以資懲儆。本院經核原判
    決認事用法，並無不合，量刑亦稱允當。上訴意旨，指摘原判決不當，為無理由
    ，應予駁回。
乙、被告丁○○無罪部分：
一、公訴意旨略以：甲○○與丁○○於九十一年二月二十日上午七時三十分許，在臺
    南縣東山鄉南一○○線北勢寮段路旁，因雙方稻田灌溉用水之事發生爭執，丁○○竟基於傷害身體之故意毆打甲○○，致甲○○受有左手背挫傷、左手小指挫傷
    、左膝挫傷、左大趾挫傷及左足背挫傷等傷害，因認丁○○涉犯刑法第二百七十
    七條第一項之傷害罪嫌云云。
二、按犯罪事實應依證據認定之，無證據不得推定其犯罪事實，又不能證明被告犯罪
    者，應為無罪判決之諭知，刑事訴訟法第一百五十四條、第三百零一條第一項前
    段定有明文。又所謂犯罪事實證據，係指足以認定被告犯罪行為積極證據而言，
    該項證據且須適合被告犯罪事實認定，始得採為斷罪資料（最高法院二九年上字
    三一○五號、五三年臺上字二七五○號判例參照）。再按事實認定，應憑證據，
    如未能發現相當證據，或證據不足以證明，自不能以推測或擬制方法，為裁判基
    礎；告訴人告訴，係以使被告受刑事追訴為目的，是其陳述是否與事實相符，仍
    應調查其他證據以資審認（最高法院四十年臺上字八六號、五二年臺上字一三○○號判例參照）。
三、公訴意旨認被告丁○○涉有刑法第二百七十七條第一項之犯行，無非係以告訴人
    甲○○之指訴及陳碧宗診所診斷證明書為其所憑論據。惟訊之被告丁○○堅決否
    認有何傷害犯行，辯稱：當天甲○○以拳頭毆打伊，伊並未還手，甲○○傷勢是
    自己跌倒時撞傷的等語。
四、經查告訴人甲○○於警訊時指稱：丁○○係衝到伊面前毆打伊，伊被丁○○一推
    就倒在地上，然後丁○○就把伊壓在地上一直打云云（詳警卷九十一年三月十九
    日偵訊筆錄）；並具狀陳稱：其所受左手背、左手小指、左膝、左大趾及左足背
    等處挫傷，係遭丁○○故意推倒跪坐、跌倒於柏油路上所致云云（詳九十一年七
    月十七日聲請上訴狀）。惟甲○○平時務農，亦幫人接骨等情，業據證人丙○○
    證述在卷（詳原審卷第六四頁），應屬身體強健之男性，以被告丁○○非專門習
    武、六十歲女性之體力，衡情當無制服推倒甲○○，並跪坐其身上之體能，且甲○○所提診斷證明書上所載傷害為左手背挫傷、左手小指挫傷、左膝挫傷、左大
    趾挫傷及左足背挫傷之傷害，是果如甲○○所言其係遭丁○○壓制於地上毆擊，
    則其傷勢理應出現於身體、胸部及頭部等重要部位，豈可能僅受到分散於左側手
    足之表淺性傷害？再衡諸甲○○受傷部位，分別出現於左手背、左手小指、左膝
    、左大趾等處，足見其傷勢應如丁○○於警訊時所辯，係因甲○○跪坐於丁○○
    身上，出拳毆打丁○○及在拉扯推擠中跌倒所造成，並非遭丁○○毆打所致。
五、綜上所述，尚屬不能證明被告丁○○有公訴人所指傷害甲○○之犯行，此外復查
    無其他積極證據足以證明丁○○有何應為處罰之傷害犯行。原審以被告丁○○罪
    嫌不足，因予諭知無罪判決，本院經核原判決認事用法，均無違誤。檢察官循告
    訴人聲請，上訴指摘原判決不當，為無理由，應予駁回。
據上論斷，應依刑事訴訟法第三百六十八條，判決如主文。
本案經檢察官廖椿堅到庭執行職務
中    華    民    國      九十一      年      十      月  二十二    日
                                  臺灣高等法院臺南分院刑事第一庭
                                      審判長法官  茆    臺    雲
                                            法官  蔡    長    林
                                            法官  李    文    福
右正本證明與原本無異。
不得上訴。
                                      法院書記官  李    良    倩
中    華    民    國      九十一      年      十      月     二十三     日
附錄法條
刑法第二百七十七條第一項：傷害人之身體或健康者，處三年以下有期徒刑、拘役或
                          一千元以下罰金。
